臺灣臺南地方法院民事判決　　　　　　　95年度訴字第1741號
原　　　告　臺灣銀行股份有限公司
法定代理人　己○○
訴訟代理人　戊○○
　　　　　　丁○○
複 代理 人　丙○○
被　　　告　乙○○
　　　　　　甲○○
　　　　　　庚○○
上二人共同
訴訟代理人　黃正彥律師
上列當事人間請求清償借款事件， 經本院於民國96年1月26日言
詞辯論終結，判決如下：
    主      文
被告應連帶給付原告新臺幣壹佰零柒萬柒仟柒佰肆拾捌元，及自
民國九十五年六月七日起至清償日止，按週年利率百分之三點０
三五計算之利息，暨自民國九十五年七月八日起至清償日止，逾
期在六個月以內者，按上開利率百分之十，逾期超過六個月者，
按上開利率百分之二十計算之違約金。
訴訟費用新臺幣壹萬壹仟陸佰玖拾貳元由被告連帶負擔。
    事實及理由
壹、程序方面：
    本件原告起訴時其法定代理人為許德南，嗣於訴訟繫屬中之
    民國96年1月2日變更為己○○，有臺灣銀行96年1月3日銀人
    字第09600000961號函1份在卷（見本院卷第81頁）可稽，並
    經原告具狀聲明承受訴訟在案，經核於法尚無不合，合先敘
    明。
貳、實體方面：
一、本件原告起訴主張：
（一）被告乙○○於民國92年4月7日邀同被告甲○○、庚○○為
      連帶保證人向原告借款1,890,000元，借款期限定為7年（
      84個月），自92年4月7日起至99年4月7日止，於撥款後分
      84期，每1個月為1期， 依年金法按月於每月7日平均攤還
      本息，借款利率原為週年利率百分之2.625， 即原告定約
      日定儲利率指數週年利率百分之1.678加碼0.947，嗣原告
      定儲指數利率調整後， 自調整後之第1個應繳款日起，按
      調整後之定儲利率指數加0.947計息， 嗣被告乙○○依約
      喪失期限利益，全部債務視為到期之借款利率．經調整後
      為週年利率百分之3.035 （即原告定儲利率指數週年利率
      百分之2.088+0.947=3.035）， 且於借款人對原告所負任
      何一宗債務不依約清償或攤還本金時，即喪失期限利益，
      全部債務視為到期，除須按約定利率計付遲延利息外，本
      金部分並自到期日起， 逾期在6個月以內者，按上開利率
      之百分之10加計違約金； 逾期超過6個月者，則按上開利
      率之百分之20加計違約金。
（二）被告乙○○於93年8月1日提前退休，並仍繼續依約按期繳
      償分期本息，94年2月5日優惠存款銷戶時，貸款仍正常攤
      還，至95年7月7日始發生貸款逾期未繳，在借款人還款、
      正常之情形下，原告無權預為凍結其存款並阻止其銷戶，
      此原則不僅於原告適用，其他行庫亦然。 被告3人均為教
      師，以其教育程度，於簽訂放款借據時即應知其權利義務
      ，既為連帶保證人，自應依借據約定負連帶保證責任。又
      被告3人為10餘年之同事， 被告甲○○、庚○○明知被告
      乙○○於 91年9月20日起至92年11月26日間計向臺北國際
      商業銀行等4家銀行辦理信用卡或信用卡信用借貸款， 仍
      願擔任其連帶保證人，可知交情匪淺，然卻於被告乙○○
      逾期，經本行通知負保證責任時，始向被告乙○○取得其
      各項借款借據資料責怪原告超額援信，當時不應再借與被
      告乙○○，無非為免除其應負之連帶保證責任。
（三）又被告甲○○、庚○○亦明知被告乙○○於93年8月1日退
      休（全退），領有退休金4,000,000元。 惟被告甲○○、
      庚○○卻未注意被告乙○○之信用狀況以適時採取措施，
      竟於被告乙○○於95年7月7日發生逾期未繳，經本行催收
      後始要求本行於被告乙○○還款正常之情形下，限制其領
      款及銷戶以免除本身保證責任，豈不本末倒置？被告甲○○、庚○○及乙○○係任職同校10餘年之教師，並同時向
  　　原告辦理貸款，且互為連帶保證人，相知應謂不淺，以被
    　告甲○○、庚○○2人， 能向被告乙○○取得其優惠存款
      存摺來行質問原告未盡控管之責，並進而取得被告乙○○
      之各項借款資料責怪原告超額援信，卻不勸被告乙○○出
      面解決債務，豈合常理？
（四）在被告甲○○、庚○○ 2人稱有誠意解決債務卻無任何具
      體行動之情形下， 雖原告有權依借據第8條將被告甲○○
      、庚○○之存款抵銷債務，惟仍體恤其優惠存款之高額利
      息，為避免影響保證人權益，特別先發函通知處理債務以
      避免優惠存款被抵銷，實已兼顧情理。而被告係教師退休
      ，應為明理之人，初來行協商代償時，本行亦告知：在符
      合本行規定下，可准其以分期攤還之方式償還借款，以避
      免抵銷優惠存款致損失高額利息，且可酌減其違約金；其
      等對原告寬厚之處理態度，不僅不領情，且不以協商方式
      解決問題，竟以不實事實投書於行政院財政部、行政院金
      融監督管理委員會、行政院消費者保護委員會、行政院公
      平交易委員會等單位以規避其保證責任，實令人遺憾。
（五）被告甲○○、庚○○之答辯理由有諸多錯誤，詳述如下：
  １、放款借據明白約定雙方適用第2條第2項條款，然答辯理由
      第4點，竟錯誤引用第2條第1項對被告有利之條款。
  ２、公教人員消費性貸款係無擔保貸款，故需徵提同一服務單
      位正式人員為其連帶保證人。又於原告優惠儲蓄存款戶綜
      合服務辦法第3條第3項第2行明文約定： 由本行將存款要
      項記載於存摺內「優惠儲蓄存款」（質押標的明細）欄核
      章證明所存優惠儲蓄存款均設定質權於本行，於存戶有借
      款必要時作為借款之擔保。 優惠儲蓄存款係2年定期存款
      ，所謂「有借款必要時作為借款之擔保」係指「該優惠儲
      蓄存款質借之擔保」，故本案並無拋棄擔保物權之問題，
      此參閱同辦法第4條第4項約定自明，答辯理由第10點，引
      用民法第751條對被告有利之條文，亦係錯誤引用。
（六）本件為清償借款訴訟，兩造訂立放款借據，原告並依該借
      據第1條第2項約定將本借款金額撥入被告乙○○開立之存
      款帳戶（帳號：000000000000號），消費借貸契約既已有
      效成立，亦為兩造所不爭執，被告乙○○自應依該借據條
      款負清償責任。至被告乙○○抗辯其以存於原告之退休金
      借款時，原告收取週年利率百分之18之借款利息，顯不合
      理， 依現今借款之利率行情，應以週年利率百分之3之借
      款利率始合理，故原告多收取週年利率百分之15之利息差
      額約20幾萬元，應予抵銷被告乙○○積欠原告之借款部分
      ，因優惠存款辦法業已明確約定借款利率為週年利率百分
      之18，自無被告乙○○所抗辯原告多收取週年利率百分之
      15利息差額可供抵銷之問題。
（七）被告甲○○、庚○○ 2人擔任被告乙○○系爭借款之連帶
      保證人，此參借據自明，亦為被告所不爭執，被告甲○○
      、庚○○自應依該借據第9條第3項第1款約定， 就其保證
      債務於保證範圍內負保證責任。就其等不合理之爭辯再敘
      明如下：１、連帶保證人怎可以「不知借款人財務狀況」
      為理由，而請求免除其應負之連帶保證責任。２、徵信是
      否依照規定係銀行內部行政責任，而連帶保證人之責任係
      民事責任，民事保證責任並不因他人之行政責任而免責，
      更何況原告要求被告乙○○於撥貸前需清償他行貸款後撥
      款，也確實於被告乙○○清償他行貸款後撥貸，並無被告
      所稱超額授信、徵信不實情形。
（八）詎本件被告乙○○自95年7月7日起，即未依約繳付本息，
      依約已喪失期限利益，全部債務視為到期，尚欠原告本金
      1,077,748元，及如主文第1項所示之利息及違約金未清償
      ，迭經催討均置之不理，而被告甲○○、庚○○為被告乙○○之連帶保證人，依法應負連帶給付責任，爰依消費借
      貸及連帶保證之法律關係，提起本件訴訟等語。並聲明：
      如主文所示。
二、被告則以：
（一）被告乙○○部分：
      被告乙○○固尚積欠原告1,077,748元之借款， 及如主文
      第1項所示之利息及違約金未清償。 惟被告乙○○以存在
      原告之退休金借款時，原告收取週年利率百分之18借款利
      息，顯不合理，且原告據以收取週年利率百分之18借款利
      息之規定，違反公務人員退休條例政府利息補貼之規定，
      自始無效，依現今借款之利率行情，應以週年利率百分之
      3之借款利率始合理， 故原告多收取週年利率百分之15利
      息差額約20幾萬元，應予抵銷被告乙○○積欠原告之借款
      。又被告乙○○於89年間財務即出現狀況，但未讓被告甲○○、庚○○2人知道，且另外還有24張信用卡約300多萬
      元之卡債未清償，95年7月7日之前均有正常還款，希望原
      告針對被告乙○○求償即可，不要連累到連帶保證人即被
      告甲○○、庚○○2人等語，資為抗辯。 並聲明：請求判
      決駁回原告之訴。
（二）被告甲○○、庚○○部分：
  １、被告甲○○、庚○○及乙○○原皆任職於臺南市成功國民
      小學，於92年4月7日向原告安平分行辦理「公教信用消費
      貸款」，互為連帶保證人， 被告乙○○借款1,890,000元
      ，由被告甲○○、庚○○2人為連帶保證人。 被告乙○○
      嗣於93年8月1日退休（全退）， 退休金近4,000,000元皆
      存於原告安平分行，以週年利率百分之18孳生利息，其於
      93年8月4日在該行臨櫃支領現金300,000元，轉帳700,000
      元，合計當日支領1,000,000元， 自93年8月5日起以金融
      卡從自動櫃員機（ATM）連續每天提款80,000元至100,000
      元不等，至94年2月5日在1樓臨櫃辦理中途解約， 並將餘
      款404,547元1次提領，結清帳戶，顯然內部作業嚴重疏失
      ，且未通知被告甲○○、庚○○2人， 未畫善良管理人之
      注意義務。
  ２、被告乙○○之公教信用貸款，自95年7月起， 未按期償還
      本息貸款餘額1,077,748元，亦未清償， 原告安平分行兩
      度函知連帶保證人即被告甲○○、庚○○2人償還該1,077
      ,748 元， 否則以被告甲○○、庚○○存於該行的優惠存
      款作為抵銷，旋將被告甲○○、庚○○每人之存款650,00
      0元圈存，並提起本訴，甚感詫異， 原告對保證人之被告
      存款圈存，對主債務人即被告乙○○當初優惠存款卻未圈
      存，採兩套標準，本末倒置。
  ３、按放款借據第一節總則條款，第2條第1項規定：「如借款
      人於本借款本息等款項未還清前離職（包括退休、資遺、
      離職），本借款視為全部到期，借款人願無條件承諾扣繳
      機構立即將其餘欠本息等債務全部扣還償清，絕無異議。
      」，第7條共有11款視同到期之約定。又特別條款第2條也
      有4款視同到期之約定。 由以上諸條款，可以看出原告放
      款借據之前提在於優先確保債權，原告竟貪圖週年利率百
      分之18之優惠利息， 輕易任由被告乙○○於1個月內天天
      異常提領至優惠存款9成， 無視放款借據之規定，與放款
      借據背道而馳。
  ４、抑有進者， 被告乙○○於91年9月20日起至92年11月26日
      間（按被告甲○○、庚○○2人與乙○○3人於92年4月7日
      向原告辦理公教信用貸款），計向臺北國際商業銀行、臺
      灣土地銀行、萬泰商業銀行、玉山銀行，以信用卡或現金
      卡信用借貸共630,000元。 被告乙○○92年3、4月份薪資
      為74,030元， 按公教人員信用貸款授信準則為薪資之3分
      之1為最高限額，換算信用援信期限7年，其薪資扣除額為
      每月25,000元，貸款最高額度為1,900,000元， 當時被告
      乙○○之信用狀況，扣除其向上述各銀行之信用貸款630,
      000元後，顯然原告違法超額授信， 徵信不實，當時已不
      應該再借款與被告乙○○，乃竟予貸放，圖利被告乙○○
      。
  ５、被告乙○○既向原告借公教信用消費貸款，尚未還清，而
      被告乙○○於93年8月1日退休（全退），有優惠存款近4,
      000,000元之現金，寄存於原告之銀行， 按退休優惠存款
      存單與一般存單不同，退休優惠存單利息係薪水之延續，
      用來償還借款之用，原告理應於被告乙○○所欠款項額度
      圈存後，餘款始得由被告乙○○質借9成， 乃原告竟未先
      予圈存，任由被告乙○○提領，最後於94年2月5日結清餘
      款，遂轉向被告甲○○、庚○○請求償還債務，顯非事理
      之平。又原告內部控管不實，未於被告乙○○存入該行近
      4,000,000元優惠存款時， 將其於該行之信用貸款債務餘
    　額作管控或圈存，對該行本身之債權無法有效掌控，未通
      知連帶保證人即被告甲○○、庚○○，任由被告乙○○提
      領殆盡結清，顯有重大過失，自不得轉向被告甲○○、庚○○求償。
  ６、次按「借款人離職後至新服務機構任職，而新服務機構不
      同意書面承諾繼續在借款人薪資或其他收入項下扣償時」
      ，無須由乙方（即貸款人）事先通知或催告，乙方得就本
      借款隨時減少對借款人之授信額度，或縮短援信期限，或
      視為全部到期， 兩造所訂立之消費性貸款放款借據第7條
      第2項第6款約定甚明，被告乙○○既於93年8月1日退休，
      係屬離職，已非公教人員，再無固定薪資收入，被告乙○○又將退休金全部存入原告帳戶，為原告所明知，依約視
      為全部到期，乃原告不在被告乙○○借款餘額之範圍內予
      以圈存，任由被告乙○○全部質借提領（此由其活期儲蓄
      存款存摺有「優惠利息」及「放款利息」兩項足以見之，
      且每月收取放款利息，不能諉為不知），並領取餘款，結
      清帳戶，顯有違約。
  ７、原告核發金融卡與被告乙○○，其可用額度為優惠存款扣
      除債務後餘額之9成， 乃任由被告乙○○由自動櫃員機每
      日提領80,000元至100,000元不等， 至94年2月1日透支額
      度高達3,588,051元， 超過可支用之信用額度（存款扣除
      對該行之債務後餘額之9成）， 顯然違反銀行內部信用放
      款之規定。又被告乙○○之存款，有週年利率百分之18優
      惠存款，竟在半年內解約，明顯係脫產行為，被告乙○○
      向原告借款尚有1,077,748元末還， 原告竟不加管控，讓
      被告乙○○結清， 原告之經理、副理、襄理均推託2樓不
      知樓下辦理之事，顯難自圓其說。
  ８、又按債權人拋棄為債權擔保之物權者，保證人就債權人所
      拋棄權利之限度內，免其責任， 民法第751條定有明文。
      該條雖就擔保之物權而為規定，但物權尚需經拍賣始能變
      成現金，本件被告乙○○存在原告處者為現金，較物權為
      佳，乃竟自動放棄擔保，讓被告乙○○提領結清帳戶，依
      「舉重以明輕」之法理，被告甲○○、庚○○保證人之責
      任應已免除等語，資為抗辯。並聲明：請求判決駁回原告
      之訴。
三、兩造不爭執之事項：
（一）被告乙○○於92年4月7日邀同被告甲○○、庚○○為連帶
      保證人向原告借款1,890,000元，借款期限定為7年（84個
      月），自92年4月7日起至99年4月7日止，於撥款後分84期
      ， 每1個月為1期，依年金法按月於每月7日平均攤還本息
      。借款利率原為週年利率百分之2.625， 即原告定約日定
      儲利率指數週年利率百分之1.678加碼0.947，嗣原告定儲
      指數利率調整後， 自調整後之第1個應繳款日起，按調整
      後之定儲利率加0.947計息， 且於借款人對原告所負任何
      一宗債務不依約清償或攤還本金時，即喪失期限利益，全
      部債務視為到期。
（二）被告乙○○自95年7月7日起，即未依約繳付本息，依約已
      喪失期限利益，全部債務視為到期，且尚欠原告1,077,74
      8元，及自95年6月7日起至清償日止，按週年利率百分之3
      .035 計算之利息， 暨自95年7月8日起至清償日止，逾期
      在6個月以內者，按上開利率百分之10，逾期超過6個月者
      ，按上開利率百分之20計算之違約金。
四、惟原告主張被告應連帶給付原告1,077,748元，及如主文第1
    項所示之利息及違約金乙情，則為被告所否認，並以前揭情
    詞置辯。是本件所應審究者厥為（一）原告是否因被告乙○○以退休金存款質押借款收取週年利率百分之18之借款利息
    ，而對被告乙○○負有借款利率週年利率百分之15之利息差
    額債務，被告乙○○並得據此主張抵銷？（二）原告於92年
    4月7日放款時是否徵信不實？且原告如確徵信不實，被告甲○○、庚○○得否據此減免連帶保證責任？（三）原告得否
    在被告乙○○本件借款債務於95年7月7日未依約繳付本息前
    ，即得對被告乙○○在原告之退休金優惠存款取償？且原告
    未對被告乙○○之退休金優惠存款取償，是否該當於民法第
    751條之規定， 被告甲○○、庚○○並因此得免除連帶保證
    責任？茲分述本院得心證之理由如下：
（一）按退休金優惠存款如存款人需質押借款可於本金 9成範圍
      內，填具「取款憑條」，憑存摺、印鑑、身分證辦理借款
      手續，至於借款利息比照優惠存款利率年息百分之18計算
      ，於每月底自動在活儲帳戶內扣抵，臺灣銀行優惠存款業
      務規定(三)優惠綜合儲蓄存款第4點定有明文， 此有被告乙○○不爭執之臺灣銀行優惠存款業務規定在卷（見本院卷
      第88頁、第89頁）可參。又本件被告乙○○多次自其存於
      原告之退休金優惠存款質押借款，並於每月經原告扣抵週
      年利率百分之18之借款利息，而於本件訴訟前復未曾對原
      告收取週年利率百分之18之借款利息表示異議，堪認被告
      乙○○亦知悉並同意以週年利率百分之18為退休金優惠存
      款質押借款之利率，且原告依上揭臺灣銀行優惠存款業務
      規定(三)優惠綜合儲蓄存款第4點之規定， 於被告乙○○為
      退休金優惠存款質押借款時收取週年利率百分之18之利息
      ，於法即屬有據。被告乙○○雖抗辯上開優惠存款業務規
      定，違反公務人員退休條例政府利息補貼規定，且不合理
      ，惟未指明有何違反之處及不合理之情，其空言辯稱：原
      告於其為退休金優惠存款質押借款時，收取週年利率百分
      之18之借款利息，顯不合理，且違反公務人員退休條例政
      府利息補貼之規定，自始無效云云，顯不足採。
（二）原告主張其於 92年4月7日借款1,890,000元與被告乙○○
      前，已依財團法人金融聯合中心之資料，對被告乙○○進
      行徵信，並要求被告乙○○清償其於臺北國際商業銀行、
      國泰商業銀行、臺灣土地銀行、萬泰商業銀行及玉山商業
      銀行之欠款等情，業據原告提出臺灣銀行安平分行個人小
      額貸款押品勘估報告表（兼估價檢核表）、第一類信用資
      料查覆單、個人綜合信用資料查詢、 成功國小94年4月份
      現金給與明細表、臺南市中區成功國民小學服務證明書、
      授信與保證資訊-行庫個別查詢、 乙○○臺北國際商業銀
      行存摺交易資料、國泰商業銀行信用卡消費往來明細表、
      送款單、臺灣土地銀行存摺類存款憑條、萬泰商業銀行收
      執聯、玉山商業銀行金融卡理財額度動用明細對帳單、繳
      款單、透支契約解除查詢、萬泰商業銀行92年4月4日出具
      之清償證明書及已註銷之借款契約書等件為證（見本院卷
      第102頁至第115頁），並為被告乙○○所不爭執，堪認原
      告此部分之主張為真實。
（三）被告甲○○、庚○○雖抗辯： 被告乙○○於91年9月20日
      起至92年11月26日間，計向臺北國際商業銀行、臺灣土地
      銀行、萬泰商業銀行、玉山商業銀行，以信用卡或現金卡
      信用借貸共630,000元， 而本件借款時依公教人員信用貸
      款授信準則， 被告乙○○貸款最高額度為1,900,000元，
      扣除其向上述各銀行之信用貸款630,000元後， 顯然原告
      違法超額授信，徵信不實云云，並提出臺北國際商業銀行
      短期循環融資契約、萬泰商業銀行小額循環信用貸款契約
      、玉山商業銀行透支契約解除查詢、臺灣土地銀行春嬌志
      明現金卡約定條款及臺灣土地銀行現金卡融資契約書各 1
      份為憑（見本院卷第31頁至第36頁）。惟被告甲○○、庚○○2人抗辯之上開借款期間， 自92年4月7日借款日後之
      借款自非原告借款時所得徵信，況其等主張被告乙○○借
      款之前揭4家銀行， 原告均已要求被告乙○○清償，且原
      告要求被告乙○○清償之銀行，尚包括被告甲○○、庚○○2人未抗辯之國泰商業銀行， 再參以前揭原告已依財團
      法人金融聯合中心之資料，對被告乙○○進行徵信，並要
      求被告乙○○清償上揭5家銀行欠款之說明， 要難僅憑被
      告甲○○、庚○○2人之上揭辯詞及舉證， 遽認原告有違
      法超額授信，徵信不實之情。再者，縱認原告確有違法超
      額授信，徵信不實之情， 於法被告甲○○、庚○○2人亦
      不能減免連帶保證責任。
（四）被告甲○○、庚○○另辯稱：依本件放款借據第2條第1項
      約定：「如借款人於本借款本息等款項未還清前離職（包
      括退休、資遺、離職），本借款視為全部到期，借款人願
      無條件承諾扣繳機構立即將其餘欠本息等債務全部扣還償
      清，絕無異議。」， 且第7條第2項第6款亦約定：「借款
      人離職後至新服務機構任職，而新服務機構不同意書面承
      諾繼續在借款人薪資或其他收入項下扣償時」，原告無須
      事先通知或催告，得就本借款隨時減少對借款人之授信額
      度，或縮短援信期限，或視為全部到期，認於被告乙○○
      於93年8月1日退休時，被告乙○○即喪失期限利益，全部
      債務視為到期，原告於是時即應將被告乙○○存於原告之
      優惠存款予以圈存，不得任由其提領一空，並結清帳戶云
      云。然查：
  １、依兩造所簽訂之系爭放款借據，關於借款期限及償還辦法
      係勾選第2條第2項， 並約定：「本借款期限為7年（84個
      月），自民國92年4月7日起至民國99年4月7日止，於撥款
      後分84期，每1個月為1期， 依年金法按月於每月7日平均
      攤還本息。．．．」等語，並非勾選被告甲○○、庚○○
      2人前揭所辯之第2條第1項， 此觀系爭放款借據（見本院
      卷第9頁、第10頁）自明， 是無系爭放款借據第2條第1項
      之適用甚明。
  ２、依兩造所簽訂之系爭放款借據第7條第2項係約定：「借款
      人有下列情形之一者，經乙方（按即原告）事先定合理期
      間通知或催告後，乙方得就本件借款減少對借款人之授信
      額度、或縮短授信期間、或視為全部到期：．．．(六)借款
      人離職後至新服務機構任職，而新服務機構不同意書面承
      諾繼續在借款人薪資或其他收入項下扣償時。」等語，此
      觀系爭放款借據即明。姑不論本件借款，關於借款期限及
  　　償還辦法因不適用上揭第2條第1項之約定，是否能再適用
    　前揭放款借據第7條第2項第6款之約定， 本件被告乙○○
      既自陳於退休離職後，僅至補習補兼職未受僱於他人（見
      本院卷第123頁），顯與前揭放款借據第7條第2項第6款之
      約定要件不符，原告復未事先定合理期間通知或催告被告
      乙○○， 其自不得依前揭放款借據第7條第2項第6款之約
      定，主張被告乙○○就本件借款已喪失期限利益，全部債
      務視為到期。
  ３、綜此，被告甲○○、庚○○2人辯稱：依系爭放款借據第2
      條第1項及第7條第2項第6款之約定，認被告乙○○於93年
      8月1日退休時，被告乙○○即喪失期限利益，全部債務視
      為到期，原告於是時即應將被告乙○○存於原告之優惠存
      款予以圈存，不得任由其提領一空，並結清帳戶云云，顯
      屬無據。又本件借款於被告乙○○自95年7月7日起，未依
      約繳付本息，依約喪失期限利益，全部債務視為到期前，
      原告並無將被告乙○○存於原告之優惠存款予以圈存，不
      得由其提領，並結清帳戶之法律上依據，是顯難認原告未
      將被告乙○○退休金優惠存款予以圈存，任其提領一空，
      並結清帳戶乙節，有何重大過失之處。
（五）又按債權人拋棄為其債權擔保之物權者，保證人就債權人
      所拋棄權利之限度內，免其責任， 民法第751條固定有明
      文。又所謂為其債權擔保之物權，係指已具備物權之生效
      要件者而言，若欠缺物權之生效要件者，在物權法上既不
    　得稱之為其債權擔保之物權，縱使債權人有不為主張或怠
      於行使之情形，亦無拋棄之可言，保證人仍不得因此而於
　　　其限度內免除保證責任 （最高法院42年台上字第416號判
    　例意旨參照）。查本件原告對被告乙○○之系爭1,890,00
      0元借款並無擔保物權，為兩造所不爭執， 而被告乙○○
      另存於原告之退休金優惠存款，亦顯非本件借款之擔保物
      權，自無上揭民法第751條規定之適用。 是被告甲○○、
      庚○○2人辯稱： 本件被告乙○○存在原告之退休金優惠
      存款為現金，較物權為佳，乃竟自動放棄擔保，讓被告乙○○提領結清帳戶，依「舉重以明輕」之法理，被告甲○○、庚○○2之連保證責任應已免除云云， 自屬無據，要
      難採憑。
五、按借用人應於約定期限內，返還與借用物種類、品質、數量
    相同之物；遲延之債務，以支付金錢為標的者，債權人得請
    求依法定利率計算遲延利息，但約定利率較高者，仍從其約
    定利率；當事人得約定債務人於債務不履行時，應支付違約
    金， 民法第478條、第233條第1項、第250條第1項分別定有
    明文。次按稱保證者，謂當事人約定，一方於他方之債務人
    不履行債務時，由其代負履行責任之契約；保證債務，除契
    約另有訂定外，包含主債務之利息、違約金、損害賠償及其
    他從屬於主債務之負擔；連帶債務之債權人，得對於債務人
    中之一人或數人或其全體，同時或先後請求全部或一部之給
    付，連帶債務未全部履行前，全體債務人仍負連帶責任，民
    法第739條、第740條、第273條分別定有明文。 再按保證債
    務之所謂連帶，係指保證人與主債務人負同一債務，對於債
    權人各負全部給付之責任者而言，此就民法第272條第1項規
    定連帶債務之文義參照觀之甚明。故連帶保證與普通保證不
    同，縱使無民法第746條所揭之情形，亦不得主張同法第745
    條關於先訴抗辯之權利（最高法院45年台上字第1426號判例
    、88年度台上字第1815號判決意旨參照）。查本件原告主張
    被告乙○○邀同被告甲○○、庚○○為連帶保證人向其借款
    ，到期未依約清償一節，業如前述，揆諸前揭說明，原告依
    法自得向被告連帶請求積欠之本金、利息及違約金，與連帶
    保證人即被告甲○○、庚○○2人， 於保證時是否確實知悉
    主債務人即被告乙○○之財務狀況無關。
六、從而，原告依消費借貸及連帶保證之法律關係，請求被告連
    帶給付借款1,077,748元， 及如主文所示之利息與違約金，
    為有理由，應予准許。
七、本件依民事訴訟法87條第1項確定訴訟費用額（即裁判費11,
    692元）如主文第2項所示。
八、本件判決結果已臻明確，原告雖請求向行政院金融監督管理
    委員會銀行局函查公教消費性貸款，借款人退休後，其退休
    金存於貸款銀行，其質押借款之比例如何、是否應先扣除公
    教消費性貸款後，剩餘額度才可質押借款、公教消費性貸款
    未還清前，可否讓優存款戶提領並結清及結清前應否通知連
    帶保證人等情，核無必要。此外，兩造其餘攻擊、防禦或舉
    證方法，經本院審酌後，核與判決結果無影響，爰不逐一論
    述，附此敘明。
九、據上論結，本件原告之訴為有理由，依民事訴訟法第第85條
    第2項、第87條第1項，判決如主文。
中　　華　　民　　國　　96　　年　　2 　　月　　9 　　日
                        民事第一庭　　法　官  陳金虎
以上為正本係照原本作成。
如對本判決上訴，須於判決送達後20日內向本院提出上訴狀（須
附繕本）。
中　　華　　民　　國　　96　　年　　2 　　月　　9 　　日
                                      書記官  謝文心
